臺灣臺東地方法院民事判決　九十三年度簡字第二號
　　原　　　告　乙○○
　　訴訟代理人　丙○○
　　被　　　告　甲○○
當事人間請求給付票款事件，本院於民國九十三年十二月十五日言詞辯論終結，判決
如下：
    主    文
被告應給付原告新臺幣壹佰拾柒萬肆仟捌佰元，及自民國八十三年十二月三十一日
起至清償日止，按年息百分之六計算之利息。
訴訟費用由被告負擔。
本判決得假執行。
    事實及理由
一、原告主張：原告執有被告於民國八十三年三月九日簽發，到期日皆為八十三年十
    二月三十一日、票面金額分別為新臺幣（下同）三十一萬元、四十六萬四千八百
    元、三十萬元及三十萬元，票號分別為ＦＣ○八九八七九號、ＦＣ○八九八八○
    號、ＦＣ○八九八八一號及ＦＣ○八九八八二號之本票四紙（下稱系爭本票），
    詎於到期日向被告為付款之提示，竟遭拒付，追索無著，為此請求被告給付上開
    票款共一百三十七萬四千八百元，及自提示付款日即八十三年十二月三十一日起
    至清償日止，按年息百分之六計算之利息。並聲明如主文第一項所示。
二、被告則以：系爭票款係訴外人黃淑娥經手處理，黃淑娥倒帳跑掉後，原告來找我
    ，所以我才補簽系爭本票給原告，黃淑娥說錢已經還清了等語，資為抗辯。並聲
    明：原告之訴駁回。
三、本件系爭本票四張係被告所親簽，本票正、反兩面之內容及印章皆為真正，為被
    告所自認，應堪信為真實。被告固抗辯系爭票款係訴外人黃淑娥經手處理，且黃
    淑娥稱已清償云云，惟查：證人黃淑娥到庭結證稱：「（經提示本票原本並訊
    以是否見過？）我沒有見過。」（見本院卷第四十九頁）；顯見證人黃淑娥未經
    手處理系爭本票一事應極灼然。系爭本票背面皆有被告所書開票緣由，除其中
    票號ＦＣ○八九八七九號面額三十一萬元之本票載明係黃淑娥借支由被告負責清
    償外，餘皆書明為買地付款之用，有系爭本票影本在卷可稽，原告主張本件票款
    都是兩造直接接洽，是賣房地產借給被告的，被告都未清償，所以才執有系爭本
    票等語，信而有徵，足堪採信。被告固舉一內載：「今收到黃淑娥新台幣壹拾
    陸萬肆仟捌佰元整，全部借款尚欠壹拾伍萬元整。由甲○○開出抵押本票全部作
    廢。」等語，且有原告簽章之收據為證（見本院卷第三十八頁），證人黃淑娥亦
    證稱：八十三年十一月一日原告來與我結算，我給原告十六萬四千八百元，還欠
    十五萬元，原告告訴我說以前被告所開的本票全部作廢。（見本院卷第四十八頁
    ），惟為原告所否認，主張前述收據所指之本票與本案之系爭本票無關，並提出
    八十五年十月二十三日兩造所書立之和解書為證，上已載明系爭本票之票號及面
    額，參諸證人黃淑娥證述：七十六年與被告合夥開錄影帶出租店，經被告介紹才
    認識原告，店都是渠在管理，一直到八十四年間才結束營業等情，（見本院卷第
    四十八頁）可認被告既係與證人合夥經營事業，對合夥事業自不能諉為不知，尤
    以合夥已於八十四年結束清算後更為灼然，若被告已於八十三年十一月一日清償
    系爭票款，即不可能再於八十五年十月二十三日就系爭票款之清償事宜再與原告
    簽立和解書，被告抗辯已清償云云，與上述事實不符，已不足採，除此之外，被
    告就清償之事實，亦未能舉其他積極之證據以實其說，其清償之辯解自不足採。
    按本票發票人所負責任，與匯票承兌人同。付款人於承兌後，應負付款之責。為
    票據法第一百二十一條、第五十二條第一項所明定，本件被告既為系爭本票之發
    票人，依前揭法條規定，自應對執票人之原告負付款之責，從而，原告本於執票
    人之地位，請求發票人之被告給付票款一百三十七萬四千八百元及自提示付款日
    即八十三年十二月三十一日起至清償日止按年息百分之六計算之利息為有理由，
    應予准許。
四、本件係本於票據有所請求而涉訟，屬民事訴訟法第四百二十七條第二項第六款之
    簡易訴訟事件，依民事訴訟法第三百八十九條第一項第三款規定，既為被告敗訴
    之判決，自應依職權宣告假執行，附此敘明。
五、據上論結：本件原告之訴為有理由，依民事訴訟法第七十八條、第三百八十九條
    第一項第三款判決如主文。
中　　　華　　　民　　　國　　九十三　　年　　 十二　　 月　  二十九　　 日
                                    臺灣臺東地方法院民事庭
                                        法　　官　曾宗欽
右為正本係照原本作成。
如對本判決上訴須於判決送達後廿日內向本院提出上訴狀。
中　　　華　　　民　　　國　　九十三　　年　　  十二　　月　　二十九 　　日
~B法院書記官　陳敏捷
